【裁判字號】    98,交聲,701
【裁判日期】    980413
【裁判案由】    交管條例聲異
【裁判全文】
臺灣板橋地方法院交通事件裁定         98年度交聲字第701號
原處分機關  交通部公路總局臺北區監理所
異  議  人
即受處分人  千騰彩色印刷有限公司
法定代理人  鄭廖秀英
上列受處分人因違反道路交通管理處罰條例案件，對於交通部公
路總局臺北區監理所中華民國98年3 月9 日以北監自裁字第裁40
-CG0000000 號 所為之違反道路交通管理事件裁決書（原舉發通
知單號碼：北縣警交字第CG0000000 號），聲明異議，本院裁定
如下：
    主  文
異議駁回。
    理  由
一、異議人即受處分人聲明異議意旨略以：
  (一)臺北縣政府警察局（原舉發機關）以異議人所有之車牌號碼
    DP-0969 號自用小客車（下稱系爭自用小客車），於民國97
    年4 月1 日晚間8 時30分，在臺北縣永和市○○路與中興街
    街口之往永和方向劃設有雙白實線之路段，有違規跨越雙白
    實線爭道行駛之違規行為，而由原舉發機關檢附採證照片（
    下稱系爭採證照片），以「任意跨越兩條車道行駛」之違規
    事實，依道路交通管理處罰條例第45條第12款規定，以該局
    北縣警交字第CG0000000 號舉發違反道路交通管理事件通知
    單（下稱系爭舉發通知單）舉發，通知單記載之應到案日期
    為97年5 月14日，並由交通部交通部公路總局臺北區監理所
    （下稱原處分機關），於98年3 月9 日以該所北監自裁字第
    裁40-CG0000000號違反道路交通管理事件裁決書（系爭裁決
    書），以「任意跨越兩條車道行駛」之舉發違規事實，依道
    路交通管理處罰條例第40條規定裁處罰鍰新臺幣（下同）1,
    800 元。
  (二)異議人所有系爭自用小客車雖有於上開時地有違規行為，惟
    異議人因前已於97年4 月1 日將系爭自用小客車售予日產公
    司，並將該車留在該公司，而異議人雖有收受系爭舉發通知
    單，惟本欲於汽車過戶時一併繳交，嗣於同年月間系爭自用
    小客車完成過戶後，即未在追蹤該筆罰鍰繳交情形，迄至98
    年3 月10日始收受系爭裁決書，而依違反道路交通管理事件
    統一裁罰標準及處理細則第44條第1 項規定，處罰機關應依
    基準表於舉發違反道路交通管理事件通知單送達且逾應到案
    期限六十日後之三個月內，逕行裁決之，惟系爭裁決書之裁
    決時間，顯已逾該條項規定之期限，爰請求撤銷系爭裁決書
    ，改裁處以最低罰鍰云云。
二、按「汽車駕駛人，爭道行駛有下列情形之一者，處新臺幣六
    百元以上一千八百元以下罰鍰：一、…。十二、任意駛出邊
    線，或任意跨越兩條車道行駛。十三、…。」、「汽車駕駛
    人有下列各款所列條款之一者，除依原條款處罰鍰外，並予
    記點：一、有第三十三條第一項、…（略）…、第四十五條
    、…（略）…、第二款情形之一者，各記違規點數一點。」
    ，道路交通管理處罰條例第45條第12款、第63 條 第1 項第
    1 款分別定有明文。又雙白實線係設於路段中，用以分隔同
    向車道，並禁止變換車道，道路交通標誌標線號誌設置規則
    第149 條第1 項第1 款第7 目亦有明文規定；又依違反道路
    交通管理事件統一裁罰基準及處理細則第2 條第1 項規定之
    附件「違反道路交通管理事件統一裁罰基準表」規定，就「
    違反事件」為「任意駛出邊線，或任意跨越兩條車道行駛」
    之違反道路交通管理處罰條例第45條第12款之行為，在「逾
    應到案期限60日以上，繳納罰鍰或逕行裁決處罰者」，依「
    統一裁罰基準」為罰鍰1,800 元，其「備註欄」並載以記違
    規點數一點。
三、經查，異議人就其所有系爭自用小客車於上開時地有違規跨
    越雙白線爭道行駛之違規事實，不為爭執，並有系爭採證照
    片在卷可查，異議人雖以前詞置辯，惟查：
  (一)系爭違規通知單係由原舉發機關於97年4 月14日製發、於同
    年月15日送達於異議人等情，有系爭違規通知單及送達回證
    一份在卷可查，而系爭自用小客車係於97年4 月9 日已辦理
    車輛過戶登記，亦據原處分機關查證明確，是異議理由記載
    「…，而後雖收到台北縣政府警察局北縣警交字第CG000000
    0 號罰鍰，認為將來辦理車子過戶時，再行繳納。」云云，
    除顯與事實不符外，道路交通安全規則第8 條固有汽車所有
    人須清繳其所有違反公路法與道路交通管理處罰條例規定之
    罰鍰及未繳納之汽車燃料使用費並檢驗合格後始得發給汽車
    牌照之規定，惟本件系爭自用小客車辦理車輛過戶登記時，
    系爭違規通知單既尚未製發，監理機關自無從查知有本件違
    規罰鍰存在，亦難苛求監理機關應查知有本件違規罰鍰而命
    異議人繳交，況以，系爭違規通知單已經合法記載應到案日
    期，並已合法送達於異議人，異議人如對該違規事實並無爭
    執，本應於期限繳納罰鍰或到案聽候裁決，始得受有最低罰
    鍰金額結案之利益，斷無由舉發或裁決機關催告受處分人於
    該到案期限前再通知受處分人遵期繳款之必要。
  (二)異議人雖以系爭裁決書之裁決時間，有依違反道路交通事件
    統一裁罰標準及處理細則第44條第1 項之規定期限內裁決為
    異議。經查，按「違反道路交通管理事件行為人，未依規定
    自動繳納罰鍰，或未依規定到案聽候裁決，處罰機關應依基
    準表於通知單送達且逾越應到案期限六十日之三個月內，逕
    行裁決之。但警察機關管轄部分，應於通知單送達且逾越應
    到案期限之三個月內，逕行裁決之。」，違反道路交通管理
    事件統一裁罰基準及處理細則第44條第1 項固定有明文；惟
    按「違反本條例之行為，自行為成立之日起；行為有連續或
    繼續之狀態者，自行為終了之日起，逾三個月不得舉發。但
    汽車肇事致人受傷或死亡案件，因肇事責任不明，已送鑑定
    者，其期間自鑑定終結之日起算。」、「行政罰之裁處權，
    因三年期間之經過而消滅。」、「前項期間，自違反行政法
    上義務之行為終了時起算。但行為之結果發生在後者，自該
    結果發生時起算。」，道路交通管理處罰條例第90條、行政
    罰法第27條第1 項、第2 項分別有明文規定，又「本條例之
    罰鍰基準、舉發或輕微違規勸導、罰鍰繳納、向處罰機關陳
    述意見或裁決之處理程序、分期繳納之申請條件、分期期數
    、不依限期繳納之處理、分期處理規定及繳納機構等事項之
    處理細則，由交通部會同內政部定之。」，道路交通管理處
    罰條例第92條第4 項亦定有明文。查以，違反道路交通管理
    事件統一裁罰基準及處理細則既係依道路交通管理處罰條例
    第94條第4 項規定訂定，而依同條項規定之授權範圍，既未
    將有關違反本條例之違規行為之裁處權時效授權由該細則為
    規定，依法律保留原則及授權明確性原則，自難認該細則第
    44條第1 項之對裁決機關之裁決期限規定，係裁決權之消滅
    時效規定；亦即，該條項規定之裁決機關之應裁決期限之規
    定，僅係訓示之規定，端在促使各處罰機關儘速處理，以免
    形成積案，導致無法達成交通管理之目的。而處罰機關若未
    遵守上開期間之行政命令規定，應屬行政機關內部獎懲問題
    ，並不發生外部效力，故無法解釋為具有失權之效果（臺灣
    高等法院96年交抗第495 號、第11號裁定要旨參照）。是依
    上開道路交通管理處罰條例對舉發違反交通違規事件之舉發
    期限規定、行政罰法對行政機關就該管之行政罰之裁處權之
    時效規定，就違反道路交通管理處罰條例之違規行為之裁決
    機關之裁決權消滅時效，仍應依行政罰法之規定為定；亦即
    ，就道路交通管理處罰條例第90條本文規定案件，舉發機關
    如已經於舉發期限內合法舉發，則自違規行為成立之時起，
    於三年內如未經裁決，其裁決權因此消滅；而就道路交通管
    理處罰條例第90條但書規定之肇事責任不明已送鑑定案件，
    則自該鑑定終結之日起，於三年內如未經裁決，其裁決權因
    此消滅。
  (三)綜上所述，系爭裁決書，既係經原舉發機關於舉發期限內合
    法舉發後，而由原處分機關於裁決權消滅前合法裁決，縱原
    處分機關裁決時間有逾違反道路交通管理事件統一裁罰基準
    及處理細則第44條第1 項規定之裁決期限之訓示規定之情，
    惟難認系爭裁決書有違法之處，是異議人以原處分機關違反
    上開訓示規定為由，提起異議，為無理由。
四、綜上所述，原處分機關以異議人為本件違規行為之受處罰人
    並以系爭機車有道路交通管理處罰條例第45條第12款規定之
    違規事由存在，依違反道路交通管理事件統一裁罰基準表裁
    處如上開處罰，並無違誤，本件異議為無理由，應予駁回。
    又違反道路交通管理處罰條例第45條各款行為，雖依同法第
    63條第1 項規定予對駕駛人予以記點，惟本件係逕行舉發案
    件，而受處分人又為公司法人，事實上並無從考領有駕駛執
    照，是原處分機關雖未裁決以記點之處分，自難認有違誤，
    附此敘明。
據上論斷，應依道路交通管理處罰條例第87條第2 項，道路交通
案件處理辦法第19條，裁定如主文。
中    華    民    國    98    年    4     月    13    日
                    交通法庭  法  官  陳世旻
以上正本證明與原本無異
如不服本裁定應於送達後5日內向本院提出抗告狀
                              書記官  洪紹甄
中    華    民    國    98    年    4     月    16    日


司法院資訊處製作；財團法人民間司法改革基金會備份。
